【裁判字號】    89,台上,4882
【裁判日期】    890817
【裁判案由】    違反槍砲彈藥刀械管制條例
【裁判全文】
最高法院刑事判決                              八十九年度台上字第四八八二號
    上  訴  人  甲○○
右上訴人因違反槍砲彈藥刀械管制條例案件，不服台灣高等法院台南分院中華民國八
十九年三月二十九日第二審判決（八十九年度上訴字第二四七號，起訴案號：台灣雲
林地方法院檢察署八十八年度偵字第四三七八號），提起上訴，本院判決如左：
    主  文
原判決撤銷，發回台灣高等法院台南分院。
    理  由
本件原判決認定上訴人甲○○於民國八十八年八月四日在雲林縣西螺鎮○○路郭曾政
祺（郭曾政祺涉嫌販賣空氣槍部分，另由檢察官處分不起訴）經營之北極熊玩具模型
店，以新台幣六千元代價，向郭曾政祺購得具殺傷力之空氣槍一枝（附配二氧化碳瓦
斯鋼瓶四瓶）、槍枝主要組成零件槍機壹支，而未經許可予以持有。嗣於八十八年八
月八日凌晨三時許，經警在雲林縣崙背鄉○○路與忠孝路口查獲等情，因而撤銷第一
審判決，改判論處上訴人未經許可，持有空氣槍（累犯）罪刑。固非無見。
惟查，(一)、上訴人於原審辯稱，伊向郭曾政祺購買上述空氣槍時，內附有內政部許可
證（本件上訴理由謂附有「專利許可證」），所以伊不知該槍具有殺傷力等語（按郭
曾政祺販賣本件空氣槍之事實，台灣雲林地方法院檢察署檢察官認該槍附有專利憑證
，難認郭曾政祺知悉其具有殺傷力，而以八十九年度偵字第三二○號處分不起訴），
此有利之辯解究竟是否可採﹖原審未予調查明白，並於理由中論列，尚嫌未盡調查能
事。(二)、卷宗內之筆錄及其他文書可為證據者，應向被告宣讀或告以要旨，為刑事訴
訟法總則編第一百六十五條第一項所明定，事實審法院自應踐行該項程序，使被告瞭
解該等證據書類之內容及意旨，並為充分之辯論，始得採取該等證據作為判決之基礎
，否則即有同法第三百七十九條第十款所定「應於審判期日調查之證據未予調查」之
違法，並違背同法第一百五十五條第二項所稱「未經合法調查之證據，不得作為判斷
之依據」之規定。本件依原審八十九年三月二十二日審判筆錄所載，該法院於提示刑
事警察局鑑驗通知書及前科紀錄時，並未向上訴人宣讀內容或告以要旨，而採取上述
文書作為判決之依據，自與上開規定不合。亦屬可議。上訴人上訴意旨，指摘原判決
不當，非無理由，應認有撤銷發回更審之原因。
據上論結，應依刑事訴訟法第三百九十七條、第四百零一條，判決如主文。
中      華      民      國    八十九    年      八      月     十七     日
                              最高法院刑事第八庭
                                  審判長法官  吳  雄  銘
                                        法官  池  啟  明
                                        法官  石  木  欽
                                        法官  郭  毓  洲
                                        法官  吳  三  龍
      右正本證明與原本無異
                                              書  記  官
中      華      民      國    八十九    年      八      月    二十一    日


司法院資訊處製作；財團法人民間司法改革基金會備份。
